【裁判字號】    88,上易,3174
【裁判日期】    890104
【裁判案由】    詐欺等
【裁判全文】
臺灣高等法院臺中分院刑事判決                  八十八年度上易字第三一七四號
    上  訴  人
    即  自訴人  丙○○
    自訴代理人  甲○○
    被      告  乙○○
右上訴人，因被告詐欺等案件，不服臺灣臺中地方法院，中華民國八十八年十一月十
八日第一審判決（八十八年度自字第一○三八號），提起上訴，本院判決如左：
    主  文
上訴駁回。
    理  由
一、自訴意旨略以：自訴人丙○○之父親林清蓮（已死亡）於數十年前向被告乙○○
    承租臺中市○○區○○段六一○地號土地，嗣於民國八十年二月二十一日因臺中
    市政府徵收前開土地中之一百七十平方公尺作為道路用地，並逕行分割為同區○
    ○段六一○之一地號，詎被告明知該土地上之農作物當時係自訴人父親林清蓮所
    耕作，竟於八十一年一月二十九日臺中市政府建設局農林課承辦人員莊聰源至前
    開現場調查農作物耕作情形時，向莊聰源佯稱該農作物為其所有，致莊聰源陷於
    錯誤而將耕作者為被告之不實事項登載於其職務上所掌管之臺中市○○路用地地
    上農作物補償清冊，並據以核發補償金新臺幣（下同）一萬二千二百六十三元，
    足以生損害於臺中市政府地上農作物補償之正確性及林清蓮請領農作物補償金之
    權利，因認被告涉有刑法第二百十四條之使公務員登載不實事項於公文書罪嫌及
    同法第三百三十九條第一項之詐欺取財罪嫌，並認前開二罪間有牽連犯裁判上一
    罪關係。
二、按犯罪之被害人得提起自訴，但無行為能力，或限制行為能力或死亡者，得由其
    法定代理人、直系血親或配偶為之，為刑事訴訟法第三百十九條第一項所明定。
    而所謂犯罪之被害人，係指犯罪當時之直接被害人而言（參照最高法院五十六年
    台上字第二三六一號判例意旨）。次按犯罪事實之一部提起自訴者，他部雖不得
    自訴亦以得提起自訴論，但不得提起自訴部分係較重之罪，或其第一審屬於高等
    法院管轄，或第三百二十一條之情形者，不在此限，亦為同法條第二項所明定。
三、本院經查上開自訴意旨，自訴人於原審八十八年九月三十日審理時陳明「不包括
    耕地三七五減租條例第十七條第一項第五款的相關規定」在卷，又依被告選任辯
    護人所具辯護意旨狀第二（七）點之論述：八十年，臺中市政府農林課人員前往
    調查地上農作物，被告當時認為林清蓮違約種荔枝，既係違約應予沒收，農作物
    補償費應由被告領取，故當時在清冊上簽名，並於八十一年一月間領得補償費，
    可見自訴意旨如屬實，該補償費由何人領取，應經臺中市政府人員相關作業之審
    核認定至明，則被告所涉詐欺罪嫌所直接侵害者，係臺中市政府有關地上農作物
    補償金之財產權法益，林清蓮並未因被告涉犯上開詐欺罪嫌而直接受有損害，顯
    非犯罪之直接被害人甚明，雖自訴意旨另認被告涉有同法第二百十四條之罪嫌，
    然依自訴意旨以觀，該二罪間有裁判上一罪關係，詐欺罪又係法定刑較重之罪，
    揆諸上開說明，本件全部自均不得提起自訴，原審因而諭知不受理之判決，經核
    並無不合。本件上訴人徒以「詐欺罪之被害人為自訴人，自得自訴」云云，提起
    上訴，卻未具體說明何以自訴人係直接被害人，經核上開上訴意旨，並不能動搖
    原審判決之基礎甚明，是自訴人上訴意旨，任意指摘原判決為不當，求為撤銷改
    判，為無理由，爰依刑事訴訟法第三百七十二條之規定，不經言詞辯論，逕予駁
    回其上訴。
據上論斷，應依刑事訴訟法第三百七十二條、第三百六十八條，判決如主文。
中      華      民      國    八十九    年      一      月      四      日
                                  臺灣高等法院臺中分院刑事第二庭
                                        審判長法  官  陳  紀  綱
                                              法  官  陳  世  雄
                                              法  官  蔡  聰  明
右正本證明與原本無異。
不得上訴。
                                              書記官    瑞  芳
中      華      民      國     八十九     年      一      月    六      日
                                                                        Ｄ


司法院資訊處製作；財團法人民間司法改革基金會備份。
